福建金門地方法院刑事判決　　　　　　　　　　　　　　九十一年度易字第一六號
　　公　訴　人　福建金門地方法院檢察署檢察官
　　被　　　告　辛○○
　　被　　　告　庚○○
　　被　　　告　乙○○
　　被　　　告　壬○○
　　被　　　告　丙○○
　　被　　　告　丁○○
右列被告因違反台灣地區與大陸地區人民關係條例案件，經檢察官提起公訴（九十一
年度偵字第一一五號、一九一號、一九二號），本院判決如左：
    主  文
辛○○中華民國船舶船長，共同連續違反中華民國船舶非經主管機關許可，不得航行
至大陸地區之規定，累犯，處有期徒刑柒月。
庚○○中華民國船舶營運人，共同連續違反中華民國船舶非經主管機關許可，不得航
行至大陸地區之規定，處有期徒刑伍月，如易科罰金，以參佰元折算壹日。
乙○○共同連續中華民國船舶營運人違反中華民國船舶非經主管機關許可，不得航行
至大陸地區之規定，處有期徒刑參月，如易科罰金，以參佰元折算壹日。
壬○○共同連續中華民國船舶營運人違反中華民國船舶非經主管機關許可，不得航行
至大陸地區之規定，處有期徒刑參月，如易科罰金，以參佰元折算壹日。
丙○○中華民國船舶營運人，共同連續違反中華民國船舶非經主管機關許可，不得航
行至大陸地區之規定，處有期徒刑陸月，如易科罰金，以參佰元折算壹日。
丁○○共同連續中華民國船舶營運人違反中華民國船舶非經主管機關許可，不得航行
至大陸地區之規定，處有期徒刑參月，如易科罰金，以參佰元折算壹日。
    事  實
一、辛○○前於九十年五月間，因違反台灣地區人民與大陸地區人民關係條例，經本
    院九十年易字第四八號判處有期徒刑六月確定，並於九十年十月十六日易科罰金
    執行完畢。復自九十年十二月起任職我國籍船舶「合豐號」娛樂漁業漁船船長時
    ，與該船營運人庚○○，船員乙○○（九十一年四月起受僱），以及庚○○女友
    壬○○等四人，共同基於概括之犯意聯絡，自九十年十二月間起，連續以海上娛
    樂海釣為名，行招攬在台灣地區人民至大陸地區旅遊之實，且未經主管機關許可
    ，由庚○○、辛○○、乙○○等人隨船運輸旅客至大陸港口停泊；壬○○則負責
    旅客名單之製作、傳送大陸，以及旅費之收取。嗣於九十一年一月二十八日下午
    一時三十分許載運李永欽（即李永聖）、賴燕、吳文杰、吳仁鐘、葉張雪、陳彩
    雲、余張素花、范仁海、林瑞霖、吳雲鳳、張金通、許育千等台灣地區人民至大
    陸廈門東渡漁港（下稱東渡漁港）停泊，從事岸上三天二夜之旅遊，同年月三十
    一日下午返回金門縣金湖鎮新湖漁港（下稱新湖漁港），為金門縣警察局循線查
    獲；復於同年四月十日載運王慶明、邱永安、古幸運、黃文祥、郭錫榮、蕭安民
    、阮振宏、己○○等台灣地區人民，至大陸福建龍海市海澄碼頭（下稱龍海碼頭
    ）從事岸上旅遊，同年月十二日返回金門時，為調查局福建省調查處查獲。另丙○○前曾因違反台灣地區與大陸地區人民關係條例，經本院八十六年度簡字第九
    二號判處拘役三十日確定，並於八十七年二月十三日易科罰金執行完畢（不構成
    累犯），係我國船舶「合豐一號」娛樂漁業漁船營運人兼船長，與其兄即船員丁○○，另一船員乙○○（九十一年二月起受僱）等三人，亦共同基於概括犯意聯
    絡，自九十一年二月間起，連續多次以海上娛樂海釣為名，招攬並未經許可載乘
    台灣地區人民至大陸地區旅遊，嗣於同年四月一日丙○○、丁○○二人運輸徐俊
    、吳東森、吳龍星、朱友諒、楊貫中、陳新霖、黃韋樺等台灣地區人民自新湖漁
    港報關出海，逕自直航大陸東渡漁港從事岸上旅遊，因隊員徐俊脫隊，遭大陸單
    位扣留，迄同年月十日返金門，始為調查局福建省調查處循線查獲。
二、案經法務部調查局福建省調查處報請，及金門縣警察局移送福建金門地方法院檢
    察署檢察官偵查起訴。
    理  由
一、訊據被告辛○○、庚○○、乙○○、丙○○、丁○○均矢口否認有何違反台灣地
    區與大陸地區人民關係條例之犯行，一致辯稱係因船舶故障，不得已在大陸港口
    靠岸，並提出金門區漁會漁業通訊電台九十一年一月三十日、三十一日合豐號通
    報船舶故障，同年四月三日合豐一號通報船舶故障之工作紀錄，以及九十一年四
    月八日大陸龍海國安船業有限公司船舶修造結算單為憑；另被告壬○○則辯稱係
    到金門來玩，僅幫被告庚○○存錢，並不知運輸旅客至大陸之情事云云，但查：
(一)右揭事實，業據被告辛○○（見九十一年度他字第二十八號偵查卷第一百四十八
    頁至第一百四十九頁、第一百六十頁反面）、庚○○（同前偵查卷第一百五十六
    頁、第一百六十頁反面）、乙○○（同前卷第一百五十三頁至第一百五十四頁）
    、壬○○（同前卷第九十一頁）、丙○○、丁○○（均見同前卷第七十一頁）分
    別於檢察官偵查時坦承不諱，核與證人九十一年一月二十八日「合豐號」船載乘
    客李永欽（見九十一年度偵字第一一五號偵查卷第十五頁）、許文福（同前卷第
    十六頁至第十七頁），及四月十日船載乘客郭錫榮、黃文祥、蕭安民、翁炳信、
    甲○○、鍾錦岡、阮振宏、王慶明、陳光榮、邱永安、呂明宗、己○○、古幸運
    ；同年四月一日「合豐一號」船載旅客徐俊、楊中貫、吳陳森、劉炳忠、陳新麟
    、黃韋樺、吳龍星、癸○○、戊○○、朱友諒等人證述之情節相符，並有上開航
    次娛樂漁業漁船航行計畫資料、合豐號及合豐一號娛樂漁業漁船申請出入港人員
    名冊、簡體字之合豐號、合豐一號進出港人員名冊，以及合豐號辦公處所傳真機
    大陸傳真號碼顯示等資料在卷為佐，事證明確，被告等之犯行已堪認定。
(二)九十一年四月一日合豐一號下午約二時左右出港，同日下午約四時左右抵大陸東
    渡漁港，業經乘客楊忠實、戊○○證述在卷，是縱同年四月三日該船發生故障，
    亦顯係在船舶已抵大陸地區之後；又合豐號於九十一年一月二十八日下午一時三
    十分許出港，直接駛往廈門東渡漁港停泊，報關後直接帶旅客到晶華酒店投宿，
    亦為旅客許文福證述在卷（見九十一年度偵字第一一五號偵查卷第十六頁至第十
    七頁），該船同年月三十一日通報故障，與該船舶一月二十八日航行大陸地區之
    事實無涉。又被告壬○○明知庚○○以海釣名義出海，實際為赴大陸旅遊，仍為
    之接洽業務、繕打旅客名冊，並將之傳真大陸，業據被告庚○○證述（見九十一
    年度他字第二十八號偵查卷第一百五十六頁）在卷，被告壬○○為被告庚○○之
    女友，庚○○當無羅織女友罪名之理；況壬○○業已自承上情在卷（同前偵查卷
    第九十一頁），被告等上揭所辯，無非事後卸責之詞，無足採信。
二、核被告等均違反台灣地區與大陸地區人民關係條例第十五條第二款招攬台灣地區
    人民未經許可進入大陸地區罪，及第二十八條第一項中華民國船舶未經主管機關
    許可不得航行大陸地區之規定，應依同法第八十四條第一項、第八十第一項前段
    條之規定論處。被告辛○○、庚○○、乙○○、藤若倩等人就合豐號之犯行；被
    告丙○○、丁○○與乙○○對於合豐一號之犯行，分別有犯意之聯絡與行為之分
    擔，雖被告乙○○、藤若倩、丁○○非為船舶所有人、營運人或船長，然依刑法
    第三十一條第一項規定，仍均為共同正犯。被告等多次犯行，時間緊接方法相同
    ，並觸犯構成要件相同之罪名，顯係基於概括之犯意為之，依連續犯之規定論以
    一罪，並依法加重其刑。又被告等所犯上開二罪間，有方法結果之牽連關係，應
    從一重之連續未經許可航行船舶至大陸地區罪處斷。被告辛○○前因違反台灣地
    區人民與大陸地區人民關係條例，經本院九十年易字第四八號判處有期徒刑六月
    確定，並於九十年十月十六日易科罰金執行完畢，有台灣高等法院被告全國前案
    紀錄表在卷可按，其受有期徒刑之執行完畢，五年內再犯本件有期徒刑以上之罪
    ，為累犯，應依法遞加其刑。爰審酌被告等之犯罪動機、目的、犯罪後仍不思悔
    悟之態度、丙○○有違反台灣地區與大陸地區人民關係條例之紀錄，以及其他一
    切情狀，量處如主文所示之刑，並諭知易科罰金之折算標準。
三、據上論斷，應依刑事訴訟法第二百九十九條第一項前段，台灣地區與大陸地區人
    民關係條例第八十條第一項前段、第八十四條第一項，刑法第十一條前段、第二
    十八條、第三十一條第一項、第五十六條、第五十五條、第四十七條、第四十一
    條第一項前段，罰金罰鍰提高標準條例第二條，判決如主文。
本案經檢察官徐錫祥到庭執行職務
中    華    民    國      九十一      年    十二      月      三      日
                                  福建金門地方法院刑事庭
                            法  官  魏玉英
右正本證明與原本無異。
如不服本判決，應於判決送達後十日內，向本院提出上訴狀。
                                      書記官  許永溪
中    華    民    國    九十一        年    十二      月       三     日
附錄本判決論罪科刑法條全文
台灣地區與大陸地區人民關係條例第十五條
左列行為不得為之：
一  使大陸地區人民非法進入臺灣地區。
二  招攬臺灣地區人民未經許可使之進入大陸地區。
三  使大陸地區人民在臺灣地區從事未經許可或與許可目的不符之活動。
四  僱用或留用大陸地區人民在臺灣地區從事未經許可或與許可範圍不符
    之工作。
五  居間介紹他人為前款之行為。
台灣地區與大陸地區人民關係條例第二十八條
中華民國船舶﹑航空器及其他運輸工具，非經主管機關許可，不得航行至
大陸地區。
前項許可辦法，由交通部會同有關機關擬訂，報請行政院核定後發布之。
台灣地區與大陸地區人民關係條例第八十條第一項
中華民國船舶、航空器或其他運輸工具所有人、營運人或船長、機長、其
他運輸工具駕駛人違反第二十八條第一項規定或違反第二十八條之一第一
項規定或台灣地區人民違反第二十八條之一第二項規定者，處三年以下有
期徒刑、拘役或科或併科新台幣一百萬元以上一千五百萬元以下罰金。但
行為係出於中華民國船舶、航空器或其他運輸工具之船長或機長或駕駛人
自行決定者，處罰船長或機長或駕駛人。
台灣地區與大陸地區人民關係條例第八十四條第一項
違反第十五條第二款規定者，處六月以下有期徒刑﹑拘役或科或併科新臺
幣十萬元以下罰金。
